【裁判字號】    99,保險,16
【裁判日期】    991229
【裁判案由】    給付保險金
【裁判全文】
臺灣高雄地方法院民事判決              99年度保險字第16號
原      告  曾潤泰
被      告  國泰人壽保險股份有限公司
法定代理人  蔡宏圖
訴訟代理人  李昌明律師
上列當事人間請求給付保險金事件，本院於民國99年12月22日言
詞辯論終結，判決如下：
    主  文
被告應給付原告新臺幣伍萬貳仟捌佰壹拾貳元及自民國九十九年
七月二十一日起至清償日止，按週年利率百分之十計算之利息。
原告其餘之訴駁回。
訴訟費用由被告負擔百分之五，餘由原告負擔。
本判決第一項得假執行，被告如以新臺幣伍萬貳仟捌佰壹拾貳元
為原告預供擔保後，得免為假執行。
    事實及理由
一、按訴狀送達後，原告不得將原訴變更或追加他訴。但擴張或
    減縮應受判決事項之聲明者，不在此限，民事訴訟法第255
    條第1 項第3 款定有明文。原告依據保險契約之法律關係原
    起訴請求被告給付新臺幣（下同）1,400,000 元，及自起訴
    狀繕本送達之日起至清償日止，按週年利率百分之10計算之
    利息。嗣於訴狀送達後，變更聲明請求被告給付1,453,312
    元及民國自99年7 月21日起至清償日止，按週年利率百分之
    10計算之利息。原告所為訴之變更，核屬擴張應受判決事項
    之聲明，合於前述規定，應予准許。
二、原告主張：原告於90年間向被告投保「全福101 終身壽險」
    （下稱系爭壽險契約），附加「新溫心住院日額醫療保險附
    約」（下稱日額醫療附約）、「平安保險附約」、「溫情住
    院醫療保險附約」（下稱住院醫療附約），及投保「安康住
    院醫療終身健康保險」（下稱系爭健康保險契約）。於保險
    期間內，原告於98年1 月26日因交通事故致右側腕部舟狀骨
    閉銷性骨折，經長庚醫療財團法人高雄長庚紀念醫院（下稱
    長庚醫院）手術、治療後，認原告之右側手腕活動受限，彎
    曲度30度，伸展15度，無法工作，並經勞工保險局審查認定
    符合勞工保險失能給付標準附表R11-34項第11等級，依系爭
    壽險契約及平安保險附約之約定，被告應給付殘廢保險金45
    0,000 元。又原告因精神分裂症分別於98年7 月23日起至98
    年10月20日止、98年10月30日起至99年3 月5 日止、99年3
    月23日起至99年5 月14日止、99年5 月31日起至99年6 月21
    日止，分別於國軍高雄總醫院、凱旋醫院住院治療，經原告
    依日額醫療附約、住院醫療附約、系爭健康保險契約之約定
    ，向被告請求給付住院日額醫療保險金（下稱住院保險金）
    ，詎被告竟扣除如附表所示之假日及請假日，共計66日，短
    付原告保險金989,250 元。另原告於98年12月23日因肛門疼
    痛，前往曾外科診所，經肛門取出直腸異物，依日額醫療附
    約之約定，被告應給付投保金額3 倍之保險金即18,750元，
    被告僅給付4,688 元，短付14,062元。爰依保險契約之法律
    關係，提起本訴，並聲明：被告應給付原告1,453,312 元及
    自99年7 月21日起至清償日止，按週年利率百分之10計算之
    利息。
三、被告則以：原告右側腕部舟狀骨閉銷性骨折，經治療後，雖
    有右側手腕活動受限，彎曲度30度，伸展15度之情形，然未
    達平安保險附約約定機能永久完全喪失之殘廢程度。又日額
    醫療附約11條第1 項約定，住院保險金之給付，必須被保險
    人於附約有效期間內因疾病或傷害，而於醫院接受住院治療
    。而原告於國軍高雄總醫院住院之期間，周日並未安排治療
    課程，於凱旋醫院住院之期間，週六、週日並未安排治療課
    程，且原告於99年1 月1 日、2 月13日、15日至18日，99年
    4 月2 日、4 月5 日，共8 日，並未住院，於國軍高雄總醫
    院住院期間之98年12月23日、99年1 月15日、1 月2 日、2
    月2 日，請假4 日；於凱旋醫院99年6 月2 日、6 月8 日、
    6 月15日，請假3 日，並不符合給付住院保險金之要件，縱
    應給付，請假半日之情形，僅須給付半數。另原告前往曾外
    科診，經肛門取出異物，不符合日額醫療附約之手術項目給
    付表列之手術項目等語，資為抗辯。並聲明：(一)原告之訴駁
    回。(二)如受不利判決，聲請供擔保，免為假執行。
四、兩造不爭執事實：
  (一)原告於90年間向被告投保「全福101 終身壽險」，附加「新
    溫心住院日額醫療保險附約」、「平安保險附約」、「溫情
    住院醫療保險附約」，及投保「安康住院醫療終身健康保險
    」。
  (二)原告於保險期間內，因右側腕部舟狀骨閉銷性骨折，於98年
    1 月26日前往長庚醫院進行手術，嗣後自98年2 月13日起至
    99年1 月28日止，前往長庚醫院門診治療，右側手腕活動受
    限，彎曲度30度，伸展15度。
  (三)原告於保險期間內，因精神分裂症分別於附表所示之期間前
    往國軍高雄總醫院、凱旋醫院日間病房住院治療。經原告請
    求被告給付住院保險金，被告扣除如附表所示之日數，未為
    給付。
  (四)原告於保險期間內之98年12月23日因肛門疼痛，前往曾外科
    診所，經肛門取出異物，被告已給付保險金4,688 元。
五、本件爭點：
  (一)原告右側手腕活動受限，彎曲度30度，伸展15度，是否已達
    系爭壽險契約及平安保險附約約定之殘廢程度？原告請求被
    告給付保險金450,000 元有無理由？
  (二)原告請求被告給付如附表所示扣除日之住院保險金，有無理
    由？
  (三)原告因肛門疼痛，前往曾外科診所，經肛門取出異物，是否
    符合日額醫療保險附約手術項目給付表「經肛門取出直腸異
    物」之手術項目，原告請求被告給付保險金14,062元，有無
    理由？
六、得心證理由：
  (一)原告右側手腕活動受限，彎曲度30度，伸展15度，是否已達
    系爭壽險契約及平安保險附約約定之殘廢程度？原告請求被
    告給付保險金450,000 元有無理由？
    1.按系爭壽險契約第15條約定，被保險人於契約有效期間內
      致成附表（即殘廢程度與保險金給付表）所列殘廢程度之
      一者，保險人按保險單上所記載之保險金額給付殘廢保險
      金。平安保險附約第16條第1 項約定，被保險人於附約有
      效的保險期間內遭受第2 條之意外傷害事故，並於意外傷
      害事故發生之日起180 日以內致成附表所列第2 級以下殘
      廢程度之一者，保險人按附約保險單所記載該被保險人的
      保險金額為準，依附表所列比例給付「殘廢保險金」。又
      系爭壽險契約約定所謂機能完全喪失係指經6 個月以後其
      機能仍完全喪失者；平安保險附約約定關節機能喪失係指
      關節永久完全僵硬或關節不能隨意識活動而言。有系爭壽
      險契約、平安保險附約在卷可查（本院卷第113 頁背面、
      115、 115頁背面、193 、198 、199頁）。
    2.經查：原告因右側腕部舟狀骨閉銷性骨折，於98年1 月26
      日前往長庚醫院進行手術，嗣後於98年2 月13日起至99年
      1 月28日止前往長庚醫院門診治療，右側手腕活動受限，
      彎曲度30度，伸展15度，固有診斷證明書在卷可憑（本院
      卷第29頁）。然原告右側手腕僅係活動受限，並無完全僵
      硬、不能隨意識活動之情形，自難謂機能已完全喪失。是
      以，原告右側腕部舟狀骨閉銷性骨折，並不符合系爭壽險
      契約約定之殘廢程度，亦不符合平安保險附約約定「一上
      肢三大關節中的一關節或二關節的機能永久完全喪失」應
      給付殘廢保險金之要件。原告請求被告給付殘廢保險金45
      0,000 元，自屬無據。
  (二)原告請求被告給付如附表所示扣除日之住院保險金，有無理
    由？
    1.系爭健康保險契約第4 條第5 項、住院醫療附約第2 條第
      10項、日額醫療附約第2 條第11項約定，本契約所稱「住
      院」係指被保險人因疾病或傷害，經醫師診斷，必須入住
      醫院診療時，經正式辦理住院手續並確實在醫院接受診療
      者。
    2.經查：
      (1)原告於附表編號1 、2 所示於國軍高雄總醫院日間病房
        住院期間，上課時間為上午9 時至11時、下午1 時30分
        至3 時，星期日、國定假日均不須至醫院；於附表編號
        3 、4 所示於凱旋醫院住院期間，是星期一至星期五，
        上午9 時至下午4 時在醫院參加活動，夜間返家休息，
        星期六、日及國定假日不參加課程及住院，業經國軍高
        雄總醫院以99年12月1 日醫雄企管字第0990006910號函
        、凱旋醫院以99年12月2 日高市凱醫成字第0990008322
        號函函覆明確（本院卷第331 至333 頁）。是以，附表
        所示之被告扣除之星期六、日及國定假日，原告並未住
        院，自不得請求被告給付住院保險金。此外，原告於國
        軍高雄總醫院住院期間之99年1 月20日、同年2 月2 日
        全日請假，有國軍高雄總醫院以99年12月1 日醫雄企管
        字第0990006910號函及活動紀錄在卷可稽（本院卷第56
        、331 頁）；另於凱旋醫院住院期間之99年4 月2 日未
        參加該院日間病房辦理之1 日遊活動，自行在家休息1
        天，亦有凱旋醫院以99年12月2 日高市凱醫成字第0990
        008322號函附卷足佐（本院卷第332 、333 頁）。原告
        於住院期間，全日請假之99年1 月20日、同年2 月2 日
        ，共2 日，並未於醫院進行治療，核與保險契約約定之
        住院定義不同，亦不得請求被告給付住院保險金。
      (2)原告主張伊於附表所示住院期間，另於98年12月23日、
        99年1 月15日、同年6 月2 日、6 月8 日、6 月15日，
        因外醫請假數小時外出，被告亦扣除之，拒絕給付住院
        保險金，被告對於此情並不爭執，並有國軍高雄總醫院
        、凱旋醫院函文可憑（本院卷第305 、331 頁）。原告
        雖因外醫請假數小時外出，然原告於當日亦有參與部分
        課程，即屬因疾病，經醫師診斷，辦理住院手續並確實
        在醫院接受診療之情形，符合給付住院保險金之要件。
        況且，前述保險契約並未約定給付住院保險金之每日住
        院最低時數，則住院當日應即計算1 日，縱不滿24小時
        ，亦應給付1 日之住院保險金。被告抗辯，原告請假半
        日部分，倘須給付，亦僅須給付半數云云，並無可採。
        是以，原告得請求被告給付前述5 日請假半日之住院保
        險金，應可認定。又原告每日得請求之住院保險金為7,
        750元，則5 日應給付38,750元。
      (3)綜上，原告得請求被告給付之住院保險金為38,750元，
        逾此範圍之請求，並無理由。
  (三)原告因肛門疼痛，前往曾外科診所，經肛門取出異物，是否
    符合日額醫療保險附約手術項目給付表「經肛門取出直腸異
    物」之手術項目，原告請求被告給付保險金14,062元，有無
    理由？
    1.日額醫療附約第14條第1 項約定，被保險人於本附約有效
      期間內因疾病或傷害，經醫師診斷在住院期間或門診時必
      須接受手術治療且已接受者，保險人將按被保險人投保之
      「住院醫療保險金日額」，乘以該手術項目的「手術等級
      」所相對應的「手術保險金倍數」後計得之金額給付「手
      術醫療保險金」，有日額醫療附約及手術項目給付表在卷
      可稽（本院卷第105 頁背面、第107 至111 頁背面）。觀
      之日額醫療附約之內容，並未將「全民健康保險醫療費用
      支付標準」列為契約內容，手術項目給付表之手術項目「
      經肛門取出直腸異物」，亦無載明以內視鏡經肛門取出直
      腸異物為給付條件。被告抗辯須以內視鏡經肛門取出直腸
      異物，始能給付手術項目給付表上「經肛門取出直腸異物
      」之手術醫療保險金云云，並無足採。
    2.經查：原告主張其因肛門疼痛，前往曾外科診所，經肛門
      取出異物乙情，業據其提出診斷證明書為證（本院卷第30
      頁），並經本院依職權函詢曾外科診所，該診所函覆稱：
      原告於98年12月23日至該診所求診，主訴肛門疼痛，坐立
      不安有2 日，經肛門檢查，外部紅腫、壓痛，手指探入檢
      查，發現距肛門口4 公分右側處有腫起的膿包。經切開引
      流，約有3.4C.C之膿血，同時取出1 塊異物約3 ×1.5 公
      分疑似海瓜子貝殼破片。病人經抗生素注射及口服治療3
      日後康復等語。有函文附卷可憑（本院卷第42頁）。據此
      ，原告主張前往曾外科診所，經肛門取出異物，符合系爭
      住院日額醫療保險附約「經肛門取出直腸異物」之手術項
      目，核屬有理。又日額醫療附約手術項目「經肛門取出直
      腸異物」，被告應給付之保險金為18,750元，原告僅給付
      原告4,688 元，兩造並不爭執。是以，原告依據日額醫療
      附約請求被告給付14,062元，核屬有理，應予准許。
七、綜上所述，原告依據保險契約之法律關係得請求被告給付住
    院保險金38,750元、手術醫療保險金14,062元，合計52,812
    元及自99年7 月21日起至清償日止，按週年利率百分之10計
    算之利息，為有理由，應予准許。逾此範圍之請求，並無理
    由，應予駁回。
八、本件判決命被告給付之金額，未逾500,000 元，爰依民事訴
    訟法第389 條第1 項第5 款，依職權宣告假執行。被告陳明
    願供擔保，聲請宣告免為假執行，經核無不合，爰酌定相當
    擔保金額，准許之。
九、本件原告之訴為一部有理由，一部無理由，依民事訴訟法第
    79條、第389 條第1 項第5 款、第392 條第2 項，判決如主
    文。
中    華    民    國    99    年    12    月    29    日
                  民事第三庭    法  官  陳宛榆
以上正本係照原本作成。
如對本判決上訴，須於判決送達後20日內向本院提出上訴狀。如
委任律師提起上訴者，應一併繳納上訴審裁判費。
中    華    民    國    99    年    12    月    29    日
                                書記官  周耿瑩
┌───┬───────┬───────────────────────┐
│編  號│住院期間      │扣除日數                                      │
├───┼───────┼───────────────────────┤
│  1   │98/07/23起至  │7/26、8/2、8/9、8/16、8/23、8/30、9/6、9/13、 │
│      │98/10/20      │9/20、9/27、10/4、10/11、10/18，共13日星期日。│
├───┼───────┼───────────────────────┤
│  2   │98/10/30起至  │11/1、11/8、11/15、11/22、11/29、12/6、12/13  │
│      │99/3/5        │、12/20 、12/27 、99/1/3、1/10、1/17、1/24、  │
│      │              │1/31、2/7 、2/14、2/21、2/28，共18日星期日。  │
│      │              │99/1/1、2/13、2/15、2/16、2/17、2/18，共6 日國│
│      │              │定假日。                                      │
│      │              │98/12/23、99/1/15、1/20、2/2，共4日請假。     │
├───┼───────┼───────────────────────┤
│  3   │99/3/23 起至  │3/27、3/28、4/3 、4/4 、4/10、4/11、4/17、4/18│
│      │99/5/14       │、4/24、4/25、5/1 、5/2 、5/8 、5/9 ，共14日星│
│      │              │期六、日。                                    │
│      │              │99/4/2未住院。                                │
│      │              │99/4/5國定假日。                              │
├───┼───────┼───────────────────────┤
│  4   │99/5/31 起至  │6/5 、6/6 、6/12、6/13、6/19、6/20，共6 日星期│
│      │99/6/21       │六、日。                                      │
│      │              │6/2、6/8、6/15，共3日請假。                   │
└───┴───────┴───────────────────────┘

司法院資訊處製作；財團法人民間司法改革基金會備份。
